【裁判字號】    89,交易,635
【裁判日期】    900129
【裁判案由】    業務過失傷害
【裁判全文】
臺灣高雄地方法院刑事判決                        八十九年度交易字第六三五號
    公  訴  人  臺灣高雄地方法院檢察署檢察官
    被      告  丙○○
    選任辯護人  鍾武雄律師
                孫嘉男律師
右列被告因過失傷害案件，經檢察官提起公訴（八十九年度偵字第一四九七四號），
本院判決如左：
    主  文
丙○○從事業務之人，因業務上之過失傷害人，處有期徒刑肆月，如易科罰金，以參
佰元折算壹日。
    事  實
一、丙○○考領有職業聯結車駕駛執照，並受僱設於高雄市○○區○○街四十六號之
    振永交通股份有限公司擔任司機一職，於民國八十九年六月二十四日零時五分許
    （起訴書誤載為五十五分），駕駛車號ＫＬ－三八七號聯結車，沿高雄縣仁武鄉
    ○○路由西往東方向行駛，途經水管路與中正路口設有燈光號誌管制四方車輛行
    進之交岔路口，其本應注意（一）汽車行駛至交岔路口，其行進應遵守燈光號誌
    之指示、及（二）行車速度，依標誌之規定，無標誌者，在市區道路，時速不得
    超過四十公里；而依當時之天候晴朗，雖為夜間但有照明，路面乾燥、無缺陷、
    亦無障礙物，且視距良好之情形，即無不能注意之情事，竟疏未注意在其行進方
    向之燈光號誌已為圓形紅燈表示禁止通行，不得超越停止線或進入路口之情況下
    ，而貿然闖紅燈前行，又以時速每小時五十五公里至六十五公里間之高速超速疾
    馳，適有亦考領有合格自小客車駕駛執照之乙○○駕駛車號Ｅ五－五三九六號自
    用小客車，車上載有妻子陳惠華及女兒梁雅涵，正沿中正路由北往南方向行駛，
    而在依該路口其行進方向燈號為綠燈前行之情況下，通過該路口，丙○○見乙○○駕車通過上開交岔路口，雖緊急煞車仍以車頭左前保險桿處撞及乙○○所駕駛
    自小客車之右側前車門至右側後車門處，乙○○遭此撞及後即失控滑出路邊，乙○○並因此受有右臉頰撕裂傷（縫二針）、右前額撕裂傷（縫六針）、右前臂擦
    傷及頭皮多處輕微裂傷之傷害，右前座之妻陳惠華則受有左、右膝均擦傷、左大
    腿、左腳踝及左肩均瘀傷、右臉頰瘀傷、腫脹併輕微腦震盪等傷害。丙○○於肇
    事後，經路人報警，於警員前往現場處理時，在其上開犯行未為任何有偵查犯罪
    職權之公務員已知悉前，當場向警員自承其為肇事者，並接受裁判。
二、案經被害人乙○○與陳惠華訴由台灣高雄地方法院檢察署檢察官偵查起訴。
    理  由
一、訊據被告丙○○固不否認有於前開時、地駕駛上開車號聯結車，與告訴人乙○○
    所駕駛之自小客車發生車禍事故之事實，惟矢口否認有何前開過失傷害之犯行，
    辯稱：當日告訴人駕車之車速約一百公里已超速，且伊行駛之方向係綠燈號誌，
    伊並未闖紅燈云云。辯護意旨則指稱：證人甲○○所述並不可採信，又按汽車駕
    駛人應可信賴其他參與交通之對方能遵守交通規則，被告當時因信賴行駛方向之
    號誌為綠燈，故有路權，縱未減速慢行，然如告訴人有遵守紅燈停車之規定，當
    可避免本件交通事故，是被告雖有超速行為，與告訴人等之傷害間是否存有因果
    關係尚值商確。
二、經查：
  （一）被告於前開路口闖紅燈肇事之事實，不惟已據告訴人乙○○與陳惠華於警訊
        、檢察官偵查及於本院調查、審理時指訴綦詳，另有證人即事故發生前，駕
        車行駛於被告後方之甲○○及乘坐右前位之呂佩璇亦分別於警詢、檢察官偵
        查及於本院調查中供稱事故發生前，渠等駕車行駛於被告所駕駛聯結車之後
        方，確係被告闖紅燈而生本件事故等語明確（見警卷第三頁及其背面詢問筆
        錄、偵查卷第十五頁及其被面訊問筆錄，本院八十九年九月七日、十二月二
        日訊問筆錄），復有證人即事故發生前與前揭二證人泡茶之甯福建在庭陳述
        明確（見本院八十九年十一月十五日訊問筆錄），雖被告與辯護意旨一再質
        疑證人所述不實，證人甲○○有關肇事時間，雖前後先稱零時五分許發生事
        故，於本院調查時則稱肇事時間為八十九年六月二十三日晚上十二時十五分
        許之差異，及事故現場留有被告所駕駛聯結車之煞車痕，但無聽見煞車聲之
        情，但有關肇事之情狀，依常情一般人見車禍事故，均係觀看肇事時之路況
        、號誌、車輛撞及之位置或是否有人受傷等情狀，目擊證人是否發生撞及時
        之煞那間，即觀看手錶，記錄係何時發生事故，且於聽見撞擊聲目擊事故前
        ，一般亦不會注意是否會有及何車輛有無煞車等情，是證人甲○○就肇事時
        間雖與告訴人所稱之肇事時間有異，但尚不因之而全盤否定證人甲○○之適
        格與證詞。
  （二）復據高雄縣警察局仁武分局仁武派出所員警於事故發生後至肇事現場所測繪
  之道路交通事故調查報告表其上所繪製現場圖之記載及所拍攝之事故現場與
        車損照片所呈，被告所駕駛之聯結車於肇事後斜停於水管路與中正路之交岔
        路口上，車頭略朝東南、車尾朝西北方向，左、右後輪分別留有二條煞車痕
        ，各為十六點七公尺及二十點七公尺長之煞車痕，而告訴人所駕駛之自小客
        車之行車方向則未留下煞車痕；另佐以一般公路汽車煞車距離、行車速度對
        照表所示一至三年之乾燥瀝青路面，如煞車痕為十六公尺至二十二點八公尺
        之間時，車速為每小時五十五公里至六十五公里間，據此換算被告所駕駛聯
        結車於肇事前之車速，已達每小時五十五至六十五公里之高速超速疾馳。並
        據一般駕駛者，如欲闖越紅燈時，車速通常較快，且會警戒左右二方是否會
        有來車，於見來車時尚得立即進行緊急煞車或閃避之措施，而未闖紅燈之一
        方，通常依號誌前進時，因信賴其他參與交通之駕駛者會據紅燈燈號停車，
        而讓綠燈方向之車輛通行，故通常不會採取任何閃避或煞車之措施，綜前相
        關證據所呈，被告行車方向留有上開之煞車痕，而告訴人之行車方向並未留
        有任何煞車痕，堪認本件車禍事故係因被告駕駛聯結車，沿水管路由西向東
        方向行駛，至水管路與中正路之交岔路口，其行駛方向之燈號已轉換為紅燈
        ，仍超速疾馳欲通過該路口，惟因見告訴人所駕駛之自小客車沿中正路由北
        往南方向正欲通過前開交岔路口，雖緊急煞車並向右閃避，仍因車速過快無
        法閃避而撞及告訴人所駕駛之自小客車，方留下上開煞車痕。
  （三）而所謂信賴原則，係指參與交通行為之一方，遵守交通法規秩序，得信賴同
        時參與交通行為之對方或其他人，亦必會遵守交通法規秩序，不致有違反交
        通法規秩序之行為發生，因此，對於對方或其他人因違反交通法規秩序之行
        為所導致之危險結果，即無注意防免之義務，從而始得以免負過失責任。惟
        查，被告已有如上揭所述之超速與闖越紅燈之違規行為，與前揭信賴原則所
        要求之參與交通行為之一方須遵守交通法規秩序之要件不符，辯護意旨所稱
        被告有信賴原則之適用，顯有誤會，併此敘明。
  （四）按圓形紅燈係表示禁止通行，不得超越停止線或進入路口，道路交通標誌標
        線號誌設置規則第二百零六條第五款定有明文，且汽車行駛至交岔路口，其
        行進應遵守燈光號誌之指示，又行車速度，依標誌之規定，無標誌者，在市
        區道路，時速不得超過四十公里。道路交通安全規則第一百零二條第一項第
        一款及第九十三條第一款分別定有明文，被告駕駛前揭車號聯結車經過上開
        設有燈光號誌管制四方車輛行進之肇事路口，本即應注意道路交通安全規則
        上開規定，而依案發當時之天候晴朗，雖為夜間但有照明，路面乾燥、無缺
        陷、亦無障礙物，且視距良好之情形，即無不能注意之情狀，詎被告竟疏未
        注意在市區道路車速應在每小時四十公里以內行駛，竟以每小時五十五公里
        至六十五公里間之高速疾馳，且於前開路口闖越紅燈而撞及告訴人乙○○所
        駕駛之自小客車，致生本件事故，其就本件事故之發生負有過失甚為明確，
        被告上揭所辯顯係卸責之詞，並不足採；而告訴人乙○○與陳惠華確因本件
        事故致受有如事實欄所載之傷害，有記載其受有上開傷害之健仁醫院出具之
        診斷證明書二紙附卷足憑，告訴人二人所受傷害與被告之上開過失行為間有
        相當因果關係，本件事證明確，被告犯行堪以認定。
三、查被告丙○○係受僱於振永交通有限公司之司機，擔任聯結車載送貨物之司機，
    於事故發生當時已卸完貨欲回公司之途中，業據被告自承在卷，核被告所為，係
    犯刑法第二百八十四條第二項前段之業務過失傷害罪。公訴人雖引用刑法第二百
    八十四條第一項之普通過失傷害罪，惟於犯罪事實欄已載明被告為從事駕駛業務
    之人，前開條文顯係誤載，惟起訴事實相同，爰依法變更起訴法條，附此說明。
    被告以一過失行為，同時侵害告訴人乙○○與陳惠華二人之法益，係一行為觸犯
    數罪名，為想像競合犯，應從一重之業務過失傷害罪處斷。又被告於肇事後，於
    警員前往現場處理時，在其上開犯行未為任何有偵查犯罪職權之公務員已知悉前
    ，當場向警員自承伊為肇事者，有證人即處理員警蔡坤成在庭陳述明確，（見本
    院八十九年十一月十五日訊問筆錄），是被告自承肇事，復接受裁判，經核與刑
    法第六十二條前段所規定之自首要件相符，應依該條規定減輕其刑。爰審酌被告
    高中畢業之智識程度，超速行駛並闖越紅燈之主要過失程度、犯罪對被害人所生
    損害、惟素行良好，有本院被告院內索引卡紀錄表及台灣高等法院被告全國前案
    紀錄表各一紙附卷可憑，及被告犯後在庭態度尚可等一切情狀，量處如主文所示
    之刑。又被告於犯罪後，刑法第四十一條於九十年一月四日修正，並於同月十日
    公布施行，有關易科罰金之部分，範圍擴大為最重本行為五年以下有期徒刑之罪
    ，惟與被告所犯之罪比較後並不影響，依刑法第二條第一項前段之規定，應適用
    裁判時之刑法第四十一條第一項之規定，並諭知易科罰金之折算標準。
據上論斷，應依刑事訴訟法第二百九十九條第一項前段、第三百條，刑法第二條第一
項前段、二百八十四條第二項前段、第五十五條、第六十二條前段、第四十一條第一
項，罰金罰鍰提高標準條例第一條前段、第二條，判決如主文。
本案經檢察官周天畏到庭執行職務。
中      華      民      國    九十      年      一      月    二十九    日
                          臺灣高雄地方法院交通法庭
                              法    官  程克琳
右正本證明與原本無異。
如不服本判決，應於判決送達後十日內，向本院提出上訴狀。
                               書 記 官  梁瑜玲
中    華    民    國      九十      年      一      月      三十一      日
【附錄本案論罪科刑法條全文】
刑法第二百八十四條第二項：
因過失傷害人者，處六月以下有期徒刑，拘役或五百元以下罰金。致重傷者，處一年
以下有期徒刑，拘役或五百元以下罰金。
從事業務之人，因業務上之過失傷害人者，處一年以下有期徒刑、拘役或一千元以下
罰金。致重傷者，處三年以下有期徒刑，拘役或二千元以下罰金。


司法院資訊處製作；財團法人民間司法改革基金會備份。
